【裁判字號】    90,交簡上,9
【裁判日期】    920519
【裁判案由】    業務過失傷害
【裁判全文】
臺灣臺北地方法院刑事判決                            九十年度交簡上字第九號
    上  訴  人
    即  被  告  乙○○
右列上訴人因業務過失傷害案件，不服本院台北簡易庭八十九年度北交簡字第九九八
號，中華民國八十九年十月十六日第一審刑事簡易判決（檢察官聲請簡易判決處刑案
號：八十九年度偵字第一四六四號），提起上訴，本院管轄之第二審合議庭判決如左
：
    主  文
原判決撤銷。
乙○○從事業務之人，因業務上之過失傷害人，處有期徒刑月，如易科罰金以佰
元折算壹日。
    事  實
一、乙○○以駕駛小貨車送菜為業，為從事業務之人，於民國八十八年八月三十日上
    午九時四十分許，駕駛車牌號碼Ｇ八－六一三八號自用小貨車，由東向西沿台北
    市○○○路欲右轉金山南路行駛時，本應注意車前狀況，並隨時採取必要之安全
    措施，及注意行駛至交岔路口，轉彎車應讓直行車先行，且依前開時地為日間自
    然光線、路面無障礙物無缺陷、視距良好之情形，亦非不能注意，竟疏未注意適
    有甲○○○騎乘車牌號碼ＡＬＭ－三二一號重型機車行駛於其右前側之車前狀況
    ，且未採取必要之安全措施，即在未讓甲○○○之直行機車先行之情形下，貿然
    右轉，致先以車頭撞擊甲○○○腰部，再以右側油箱部位撞擊甲○○○所騎乘之
    機車車頭，使甲○○○人車倒地，並受有背部挫傷疑似壓迫性骨折、左膝及左踝
    深部擦傷、左上臂挫傷等傷害。
二、案經甲○○○訴請台灣台北地方法院檢察署檢察官聲請簡易判決處刑。
    理  由
一、被告乙○○經合法傳喚，無正當理由，未於本院所指定之九十二年五月五日審理
    期日到庭，爰不待其陳述，逕行判決。又被告雖於審判期日後另具狀稱：因感冒
    發燒吃藥，以致於睡過頭，因此未如期到庭云云，亦非屬正當理由，附此敘明。
二、訊據被告固不否認其於前開時地與告訴人甲○○○發生車禍之事實，惟於本院訊
    問時矢口否認有何過失，辯稱：其於前開路口欲右轉金山南路，因為有車，開得
    非常慢，在仍然直行時，告訴人自己擦撞到被告所駕駛之小貨車右後側，兩部車
    因而連在一起，其見告訴人沒事，將小貨車慢慢往前開，沒想到告訴人卻假裝跌
    倒云云，然查：
  (一)告訴人就本件車禍之發生經過，指述稱：其騎乘機車直行於和平東路由東往西方
    向，詎原行駛於其後方之被告所駕駛之小貨車右轉金山南路時未加注意，車頭撞
    擊告訴人腰部，再使告訴人跌倒成傷（本院九十二年一月三日訊問筆錄參照，另
    於台灣台北地方法院檢察署八十八年他字第三０四六號卷附告訴人刑事告訴狀中
    ，告訴人亦稱其係遭後方之被告所駕駛之小貨車撞擊）。本院核以告訴人所受傷
    勢中，包括背部挫傷疑似壓迫性骨折（卷附台大醫院診斷證明書、台大醫院91校
    附醫秘字第９１００２０３１９１號函參照），較為嚴重，其餘傷害則為左膝及
    左踝深部擦傷、左上臂挫傷（卷附台大醫院診斷證明書參照），則尚屬輕微，認
    告訴人指述稱其曾遭被告所駕駛之小貨車直接撞擊腰部後再跌倒乙節，應屬真實
    。
  (二)再查，本件車禍發生後，曾經到場處理之警員即證人丙○○照相存證及製作道路
    交通事故調查報告表，均在卷可參。而依附卷照片所示，被告所駕駛之小貨車於
    發生車禍後，已呈右轉中之狀態，且被告亦稱其於告訴人倒地後即未移動車輛（
    本院九十二年一月三日訊問筆錄參照），則此足以佐證告訴人指述稱：告訴人係
    遭正右轉中之被告所駕駛之小貨車撞擊乙節，確屬真實。次查，本件車禍發生後
    ，被告所駕駛之小貨車係受有右側車身油箱位置擦撞痕、告訴人所騎乘之機車係
    受有前車頭撞痕之損害之事實，除有道路交通事故調查報告表在卷可稽外，並經
    證人即到場處理之警員丙○○證述明確（本院九十二年四月十四日訊問筆錄參照
    ），則告訴人遭被告所駕駛之小貨車撞擊後，因被告繼續右轉再生碰撞，而產生
    前述碰撞痕跡之事實，亦足認定；至告訴人雖未指述其機車與被告所駕駛之貨車
    發生再次碰撞之情形，但既另陳稱其遭碰撞後即覺得頭昏（本院九十二年一月十
    日訊問筆錄參照），則其未指述前述再遭碰撞之車禍情形，亦屬合理，併此敘明
    。從而，本件車禍發生之經過，乃被告駕駛小貨車於前開路口右轉金山南路時，
    先以車頭撞擊告訴人腰部後，因小貨車繼續右轉，故產生小貨車右側油箱、機車
    前車頭撞擊痕跡之事實，應足認定。
  (三)被告雖以前詞置辯，但查：如被告係於直行中遭原行駛於其後方之告訴人撞擊，
    則衡情撞擊點應較可能在小貨車後側，而非在右側油箱位置產生撞擊痕跡；另告
    訴人與被告素無仇怨，又何須在原本未成傷、未跌倒之情形下，冒著被後方車輛
    輾壓之危險，刻意假裝跌倒以誣陷被告業務過失傷害之犯行？且如告訴人係刻意
    跌倒，則在蓄意且有防備之狀況下，亦較可能僅發生手足擦傷之傷害，而不至於
    產生背部挫傷疑似壓迫性骨折之嚴重傷害。是以被告前揭所辯，自無足採信。
  (四)按汽車行駛時，駕駛人應注意車前狀況，並隨時採取必要之安全措施；行駛至交
    岔路口，轉彎車應讓直行車先行，道路交通安全規則第九十四條第三項、第一百
    零二條第一項第六款前段分別定有明文，被告本應注意前述規定，且依前開時地
    為日間自然光線、路面無障礙物無缺陷、視距良好之情形，亦非不能注意，竟疏
    未注意告訴人騎乘機車直行於其右前側之車前狀況，且未採取必要之安全措施，
    即在未讓告訴人之直行機車先行之情形下，貿然右轉，致生本件車禍，其有過失
    甚明；且此過失與告訴人所受傷害之間，亦有相當因果關係，則被告過失傷害人
    之犯行，足以認定。
  (五)被告雖另辯稱：原本其與告訴人已經達成和解，告訴人不應再提本件告訴云云，
    然因其未能提出任何證據可資證明告訴人已因和解而拋棄告訴權，是不能認為有
    理由；至被告辯稱告訴人並非警員，不應騎乘警用機車云云，縱然屬實亦與本件
    無涉，均附此敘明。
二、被告係駕駛小貨車載送蔬菜為業，並於執行業務時過失傷害告訴人（卷附八十八
    年十二月二十日偵訊筆錄參照），則核其所為，係犯刑法第二百八十四條第二項
    前段業務過失傷害罪。原審以被告前開犯行之事證明確，依刑法第二百八十四條
    第二項前段、第四十一條、罰金罰鍰提高標準條例第一條前段、第二條，於八十
    九年十月十六日判處被告有期徒刑三月，並諭知易科罰金之折算標準，認事用法
    及量刑均稱妥適，被告以前詞及原審量刑過輕為由提起上訴，並無理由；然查被
    告行為後，刑法第四十一條已於九十年一月四日修正，嗣經總統於九十年一月十
    日公布，並自同年一月十二日起生效，依現行刑法第四十一條第一項前段：「犯
    最重本刑為五年以下有期徒刑以下之罪，而受六個月以下有期徒刑或拘役之宣告
    ，因身體、教育、職業、家庭之關係或其他正當事由，執行顯有困難者，得以一
    元以上三元以下折算一日，易科罰金」之規定，較諸修正前之刑法第四十一條以
    「犯最重本刑為三年以下有期徒刑以下之刑之罪，而受六月以下有期徒刑或拘役
    之宣告」，始得易科罰金之規定，以修正後現行刑法第四十一條第一項前段之規
    定有利於被告，故被告行為時雖在刑法第四十一條修正生效前，依刑法第二條第
    一項前段規定，仍應適用本件裁判時即修正後之刑法第四十一條第一項前段規定
    諭知易科罰金之折算標準，是以原審於八十九年十月十六日為第一審判決時，乃
    未及比較前述新舊法之適用，自應由本院予以撤銷改判。爰審酌被告過失之程度
    、犯後之態度、被害人之傷勢、及被告尚未與告訴人達成和解等情，量處如主文
    第二項所示之刑，並依刑法第四十一條第一項前段，諭知易科罰金之折算標準。
據上論斷，應依刑事訴訟法第三百七十一條、第四百五十五條之一第一項、第三項、
第三百六十九條第一項前段、第二百九十九條第一項前段，刑法第二條第一項前段、
第二百八十四條第二項前段、第四十一條第一項前段，罰金罰鍰提高標準條例第一條
前段、第二條，判決如主文。
本案經檢察官黃東焄到庭執行職務
中      華      民      國    九十二    年      五      月     十九     日
                                    臺灣臺北地方法院交通法庭
                                        審判長法  官  劉壽嵩
                                              法  官  洪文慧
                                              法  官  林鴻達
右正本證明與原本無異。
本判決不得上訴。
                                              書記官  石幸代
中      華      民      國    九十二    年      五      月     十九     日
附錄本案論罪科刑法條全文：
中華民國刑法第二百八十四條
 (過失傷害罪)
因過失傷害人者，處六月以下有期徒刑、拘役或五百元以下罰金，致重傷
者，處一年以下有期徒刑、拘役或五百元以下罰金。
從事業務之人，因業務上之過失傷害人者，處一年以下有期徒刑、拘役或
一千元以下罰金，致重傷者，處三年以下有期徒刑、拘役或二千元以下罰
金。


司法院資訊處製作；財團法人民間司法改革基金會備份。
